臺灣高等法院刑事裁定　　　　　　　　　100年度抗字第292號
抗　告　人
即聲請人　　臺灣桃園地方法院檢察署檢察官
受　刑　人　許義成
上列抗告人因聲請撤銷緩刑案件，不服臺灣桃園地方法院中華民
國100年2月25日裁定（99年度撤緩更字第12號），提起抗告，本
院裁定如下：
    主  文
抗告駁回。
    理  由
一、聲請意旨略以：受刑人許義成前因偽造文書等案件，經臺灣
    高雄地方法院於民國97年12月31日，以90年度訴字第2738號
    判決判處有期徒刑9月，緩刑4年，向國庫支付新臺幣（下同
    ）20萬元，並於98年2月2日確定在案。經臺灣桃園地方法院
    檢察署檢察官諭知受刑人應於判決確定之日起1年6月內（即
    99年8月1日前），繳清緩刑附條件處分金20萬元，現履行期
    間已滿，受刑人僅繳12萬元，並未全部履行完畢，而有刑法
    第75條之1第1項第4款所定撤銷緩刑宣告之原因，爰依刑事
    訴訟法第476條之規定，聲請撤銷緩刑之宣告等語。
二、原裁定意旨略以：(一)本件受刑人前因偽造文書等案件，經臺
    灣高雄地方法院以前開判決判處有期徒刑9月，緩刑4年，並
    應向公庫支付20萬元，於98年2月2日確定在案等情，有卷附
    前揭刑事判決及臺灣高等法院被告前案紀錄表各1份可按。
    嗣於檢察官執行時，經檢察官諭知受刑人應於判決確定後1
    年6月內繳清緩刑附條件處分金20萬元，而受刑人經檢察官
    依法傳喚，僅繳納12萬元，而未全部繳清乙節，為受刑人所
    不否認，復有臺灣高雄地方法院檢察署函、送達證書、臺灣
    高雄地方法院檢察署收據等附卷為憑。細繹上開判決主文並
    未諭知受刑人履行緩刑附條件處分金20萬元之期限，依刑事
    訴訟法第457條第1項之規定，自應由執行檢察官指定，本件
    檢察官依刑事訴訟法第457條第1項之規定，指定受刑人應於
    判決確定後1年6月內繳清緩刑附條件處分金，合法有據，亦
    未過苛。(二)再本案之爭點係受刑人並未於執行檢察官指定之
    履行期間繳清20萬元，是否構成撤銷緩刑之理由，經本院向
    財政部臺灣省北區國稅局桃園縣分局函調鴻麒印刷場、受刑
    人90年度迄97年度之綜合所得稅、財產歸屬資料，並基於聽
    審權之保障，公開行調查程序以查明受刑人是否顯有履行負
    擔之可能，而隱匿或處分其財產、故意不履行、或無正當事
    由拒絕履行或顯有逃匿之虞等情事，惟檢察官及受刑人於本
    院調查程序就尚餘8萬元之履行已另達成1年內繳清之合意，
    顯然指揮執行之條件已有實質上之變更，縱無另以指揮執行
    書或函文等方式為之，惟此係檢察官就刑事判決確定後如何
    執行、執行內容等公法上具體事件所為之決定，且於本院調
    查時令受刑人知悉其內容，已對外直接發生法律上效果，不
    因其用語、形式以及是否有後續行為或記載不得聲明不服之
    文字而有異，既然本案檢察官已變更執行之方式，於本案聲
    請撤銷緩刑之理由即不復存在，應予駁回等語。
三、本件抗告意旨略以：原審法院認「受刑人並未於執行檢察官
    指定之履行期間繳清新臺幣20萬元，是否構成撤銷緩刑之理
    由，經向財政部臺灣省北區國稅局桃園縣分局函調鴻麒印刷
    場、受刑人90年度迄97年度之綜合所得稅、財產歸屬資料，
    並基於聽審權之保障，公開行調查程序查明受刑人是否顯有
    履行負擔之可能，而隱匿或處分其財產、故意不履行、或無
    正當理由拒絕履行或顯有逃匿之虞等情事，惟檢察官及受刑
    人於本院調查程序就尚餘8萬元之履行已另達成1年內繳清之
    合意，顯然指揮執行之條件已有實質上之變更，縱無另以指
    揮執行書或函文等方式為之，惟此係檢察官就刑事判決確定
    後如何執行、執行內容等公法上具體事件所為之決定，且於
    本院調查時令受刑人知悉其內容，已對外直接發生法律上之
    效果，不因其用語、形式以及是否有後續行為或記載不得聲
    明不服之文字而有異，既然本案檢察官已變更執行之方式，
    於本案聲請撤銷緩刑之理由即不復存在，應予駁回」，固非
    無見。惟查，原審自行與受刑人協商延長支付期限之效力為
    何？是否已逾越權限而超過司法自制之限度等語。
四、按緩刑宣告，得斟酌情形命犯罪行為人向公庫支付一定之金
    額，刑法第74條第2項第4款定有明文。又受緩刑之宣告而有
    違反同法第74條第2項第1款至第8款所定負擔情節重大，足
    認原宣告之緩刑難收其預期效果，而有執行刑罰之必要者，
    得撤銷其緩刑宣告，同法第75條之1第1項第4款亦定有明文
    。至於違反同法違反第74條第2項第1款至第8款所定負擔「
    情節重大」者，依該條增訂理由，係指受判決人顯有履行負
    擔之可能，而隱匿或處分其財產、故意不履行、無正當事由
    拒絕履行或顯有逃匿之虞等情事而言。另緩刑宣告是否得撤
    銷，除須符合刑法第75條之1第1項各款之要件外，該條並採
    裁量撤銷主義，賦予法院撤銷與否之權限，特於第1項規定
    實質要件為「足認原宣告之緩刑難收其預期效果，而有執行
    刑罰之必要」，供作審認之標準。故法院於審酌「得」撤銷
    緩刑之情形，應依職權本於合目的性之裁量，妥適審酌受判
    決人是否顯有履行負擔之可能，而隱匿或處分其財產、故意
    不履行、或無正當事由拒絕履行或顯有逃匿之虞等情事而確
    有執行刑罰之必要，此與刑法第75條第1項所定2款要件有一
    具備，即毋庸再行審酌其他情狀，應逕予撤銷緩刑之情形不
    同。查，受刑人前因違反著作權法等案件，經臺灣高雄地方
    法院以前開判決判處有期徒刑1年6月，減為有期徒刑9月，
    緩刑4年，向國庫支付20萬元，於98年2月2日確定在案等情
    ，有卷附臺灣高雄地方法院90年度訴字第2738號刑事判決及
    本院被告前案紀錄表各1份可按。嗣受刑人經臺灣高雄地方
    法院檢察署檢察官通知執行時，經檢察官諭知受刑人應於判
    決確定後1年6月內（即99年8月1日前）分9期，繳清附條件
    緩刑之金額20萬元，而受刑人經檢察官數度依法傳喚，前後
    僅繳納5期，共計12萬元，而未全部繳清乙節，為受刑人所
    不否認，並有臺灣高雄地方法院檢察署函、送達證書、臺灣
    高雄地方法院檢察署收據等附卷為憑。是受刑人未遵期繳清
    前開附條件緩刑之金額，而有違反刑法第74條第2項第4款所
    定負擔之情節，洵屬明確。是本件所須審酌者厥為受刑人違
    反上開負擔之情節是否重大，而「足認原宣告之緩刑難收其
    預期效果，而有執行刑罰之必要」之情事？經查：
  (一)受刑人前經臺灣高雄地方法院檢察署檢察官通知執行後，分
    別於98年3月26日、4月29日、5月27日、7月28日、8月28日
    ，各繳納4萬元、2萬元、2萬元、2萬元、2萬元，之後即未
    繳納，並於99年6月28日上午11時10分致電該署書記官稱：
    今日無法繳款，已失業多時，也不好找工作，欲以做公益方
    式替代繳交緩刑處分金等語，有臺灣高雄地方法院檢察署送
    達證書、自行收納款項統一收據及電話紀錄單等影本附於臺
    灣桃園地方法院檢察署執聲卷內可參，是受刑人並非自始即
    拒絕履行上開附條件所定負擔，自堪以認定。再依原審向財
    政部臺灣省北區國稅局桃園縣分局調取受刑人所經營之鴻麒
    印刷廠之營利事業所得稅及受刑人綜合所得稅報稅資料結果
    ，鴻麒印刷廠於98年度及受刑人於97、98年度均查無報稅資
    料，有該局檢送之報稅資料及財產歸屬資料清單附卷可參（
    原審撤緩更卷第10至72頁），此與受刑人辯稱：其因本案牽
    連，致使生活大受影響，妻子因此離異，工廠被迫關門，如
    今無固定工作，入不敷出，孩子幼小，無法繼續按期分攤繳
    納緩刑附條件處分金等語相符，足認受刑人前開所辯尚非全
    無可信。自難認受刑人有履行負擔之可能，而隱匿或處分其
    財產、故意不履行、無正當事由拒絕履行或顯有逃匿之虞等
    情事。
  (二)復本件由本院發回原審更為裁定後，原審法院訂期通知檢察
    官與傳訊受刑人於100年1月5日到庭，因受刑人請求再寬延
    一年之期限，檢察官乃當庭表示：「經徵詢執行檢察官意見
    ，如受刑人無法按照原命令每月繳納兩萬元，則審酌受刑人
    緩刑期滿日期為102年2月2日，同意受刑人於一年內將八萬
    元繳清。給付方式為每個月一萬元，期限最長一年，於一年
    內繳清。」等語（同上原審卷第75頁），足見被告確有履行
    負擔之誠意，而所提寬延一年之條件，此亦經檢察官同意在
    案。由上可認被告受緩刑之宣告而雖有違反所定負擔情形，
    然其並無惡意拒絕履行附條件刑上開附條件所定負擔之情節
    重大情形，顯難謂原宣告之緩刑已難收其預期之效果，而確
    有執行刑罰必要之情事。原審因而駁回檢察官撤銷緩刑之聲
    請，並無不當。從而，檢察官提起本件抗告，並無理由，應
    予駁回。
五、據上論斷，應依刑事訴訟法第412條，裁定如主文。
中    華    民    國   100    年    3     月    25    日
                  刑事第二十一庭審判長法  官  周政達
                                      法  官  趙文
                                      法  官  楊力進
以上正本證明與原本無異。
本件不得再抗告。
                                      書記官  彭威翔
中    華    民    國   100    年    3     月    25    日